【裁判字號】    98,抗,24
【裁判日期】    980511
【裁判案由】    保全證據
【裁判全文】
臺灣高等法院花蓮分院民事裁定        98年度抗字第24號
  抗  告  人  甲○○
上列抗告人因對相對人臺灣臺東戒治所聲請保全證據事件，對於
中華民國98年4月21日臺灣臺東地方法院98年度全字第4號裁定，
提起抗告，本院裁定如下：
    主  文
抗告駁回。
抗告費用由抗告人負擔。
    理  由
一、抗告人於原法院聲請意旨略以：抗告人曾於臺灣臺東戒治所
    服刑，遭相對人臺灣臺東戒治所屬人員侵害權利，擬向該等
    人員起訴，惟因相關證據為相對人持有，有礙難使用之虞，
    爰聲請裁定准予保全證據云云。經原法院以聲請人聲請保全
    之證據是否具有礙難使用之虞，並未提出足資釋明之證據，
    亦未表明依該證據應證之事實，其聲請為無理由而裁定駁回
    。
二、抗告意旨則以：
  1.本件起訴前抗告人無由取得被告人等相關資料及他人持有之
    證據，非經法院保全證據，無法舉證提出起訴，原裁定援引
    民事訴訟法第268條起訴後之法條駁回聲請，實不相當。
  2.同法院98年度全字第5號相同保全證據案，僅相對人不同、
    內容完全相同，即允准保全證據，本案不准，違反裁判一致
    性原則。
  3.原裁定舉最高法院91年台抗字第11號裁定，未明示內容，意
    旨不知為何？保全證據應屬原則准許，例外不准，本件並無
    不准之例外，原裁定違反裁判一致性原則。
  4.起訴前原告無由取得被告相關人等資料及他人持有之證據，
    有礙難使用之虞，又被告持有訴訟之重要證據，被告相關人
    等為自己利益，難保不掩滅證據，證據實有滅失之虞，為此
    聲請保全證據，原裁定駁回其聲請，於法有違云云。
三、按證據有滅失或礙難使用之虞者，始得向法院聲請保全；且
    保全證據之聲請，除應表明應保全之證據外，並應釋明他造
    當事人，如不能指定他造當事人者，其不能指定之理由、依
    該應保全證據應證之事實、應保全之理由，民事訴訟法第36
    8條第1項前段（原裁定誤載為「268」條）、第370條之規定
    即明。所謂證據有滅失或礙難使用之虞，需依客觀情形衡量
    ，並為相當之釋明，非謂當事人一有聲請法院原則上均一概
    准許。本件抗告人聲請保全如聲請意旨狀所示之資料，係以
    其恐上開資料遭相關人等藉故消滅為由，惟抗告人並未釋明
    所欲保全證據之事件有關之他造當事人、待證事實為何，有
    何滅失或礙難使用之虞，僅空言臆測上開文件恐遭消滅而聲
    請證據保全，自不應准許，原裁定予以駁回，核無違誤。抗
    告意旨指摘原裁定不當，求予廢棄，非有理由，應予駁回。
    至抗告意旨所述另案臺灣臺東地方法院98年度全字第5號准
    予保全證據等情，並未提出相關裁定，且縱認所述屬實，惟
    既屬不同個案，本院仍應依卷內全部資料為審酌，而不受拘
    束，併此指明。
四、據上論結，本件抗告為無理由，依民事訴訟法第495條之1第
    1項、第449條第1項、第95條、第78條，裁定如主文。
中    華    民    國    98    年    5    月    11   日
                        審判長法  官  何方興
                              法  官  賴淳良
                              法  官  林碧玲
以上正本係照原本作成。
如不服本裁定，應於收受送達後10日內表明抗告理由向本院提出
抗告書狀，並應繳納抗告費新台幣１千元。
中    華    民    國    98    年    5     月    11    日
                              書記官  李閔華


司法院資訊處製作；財團法人民間司法改革基金會備份。
